【裁判字號】    94,訴,1128
【裁判日期】    951027
【裁判案由】    侵權行為損害賠償
【裁判全文】
臺灣臺北地方法院民事判決              94年度訴字第1128號
    原      告  龍德通運有限公司
    法定代理人  甲○○
    訴訟代理人  孫志堅律師
    被      告  騰輝股份有限公司
    法定代理人  丙○○
    訴訟代理人  賴建男律師
                陳溫紫律師
    被      告  乙○○
上列當事人間請求侵權行為損害賠償事件，本院於民國九十五年
九月二十二日言詞辯論終結，判決如下：
    主  文
被告應連帶給付原告新臺幣壹佰零壹萬捌仟伍佰貳拾伍元，及自
民國九十四年三月十六日起至清償日止，按週年利率百分之五計
算之利息。
原告其餘之訴駁回。
訴訟費用由被告連帶負擔百分之四十九，餘由原告負擔。
本判決原告勝訴部分，以新台幣參拾肆萬元供擔保後，得假執行
。但被告如以新台幣壹佰零壹萬捌仟伍佰貳拾伍元為原告預供擔
保，得免為假執行。
原告其餘假執行之聲請駁回。
    事實及理由
壹、程序問題：
一、原告起訴主張：「一、被告應給付原告新台幣（下同）二百
    四十二萬九千六百九十元，並自起訴狀繕本送達翌日起至清
    償日止按年息百分之五計算之利息。二、原告願供擔保，請
    准宣告假執行。」。嗣於九十四年七月十五日具狀追加乙○
    ○為被告，並變更聲明為：「一、被告二人應連帶給付原告
    二百零七萬九千二百七十五元，並自起訴狀繕本送達翌日起
    至清償日止按年息百分之五計算之利息。二、原告願供擔保
    ，請准宣告假執行」。核原告所為，雖屬訴之變更追加，惟
    請求之基礎事實同一，且不甚礙被告之防禦及訴訟之終結，
    依民事訴訟法第二百五十五條第一項第二款、第七款規定，
    應予准許。
二、本件被告乙○○經合法通知而未於言詞辯論期日到場，核無
    民事訴訟法第三百八十六條各款之情形，應依原告之聲請，
    由其一造辯論判決。
貳、原告起訴主張：緣原告經營大客車遊覽業，並於民國九十三
    年十月十四日向訴外人富億通運有限公司訂購全新之車牌號
    碼：八四三—ＦＦ之遊覽大客車（下稱系爭遊覽車），並已
    交車予原告開始營運。嗣九十三年十一月十四日上午原告公
    司指派司機黃騰立駕駛系爭遊覽車搭載訴外人詹秀莉等多名
    旅客沿瑞八公路由基隆往宜蘭方向行駛欲至草嶺古道遊玩，
    途經瑞八公路瑞芳台二丁線七點三公里處，因對向車道由被
    告騰輝股份有限公司（下稱騰輝公司）員工林進一所駕駛車
    號：六Ｈ—七五五曳引車，突自對向衝入系爭遊覽車行經車
    道，司機黃騰立因閃避不及而與對方曳引車發生交通事故，
    雙方之司機除皆已不幸身故，系爭遊覽車乘客亦多達二十餘
    名受有輕重不等之傷害。由於本件交通事故係被告騰輝公司
    員工林進一於執行職務駕駛被告公司所有之曳引車肇事，而
    肇責因素全因其受僱人酒駕精神不濟而疏忽方駛入對向車道
    所致，此一肇事責任全然為被告員工林進一之疏失所造成。
    再者，肇事駕駛林進一尚遺有繼承人即其配偶乙○○，被告
    乙○○為加害者之繼承人，而其復未拋棄繼承，則依繼承之
    法理，原告自將原得對加害者主張之侵權行為損害賠償請求
    轉為得向被告乙○○一併請求。爰依民法第一百八十四條第
    一項、第一百八十八條第一項及同法第一百九十一條之二規
    定請求被告連帶賠償系爭遊覽車維修費用一百三十八萬一千
    四百八十元；及因修復期間原告無法營運之營業預期損失，
    參照車號八三五—ＦＦ號之遊覽車九十三年十一月份至九十
    四年五月份計七個月之營業車資及扣除營業費用後所得車資
    餘額，計算每月平均營收淨額後，可得原告之一部車每月平
    均車資收入為十二萬六千九百零三元，扣除每月加油金、稅
    金和過路費等費用後之車資餘額（淨收入）之平均值為九萬
    九千六百八十五元，得出七個月修復期間內之營業損失為六
    十九萬七千七百九十五元等語。並聲明：「一、被告二人應
    連帶給付原告二百零七萬九千二百七十五元整，並自起訴狀
    繕本送達翌日起至清償日止按年息百分之五計算之利息。二
    、原告願供擔保，請准宣告假執行。」。
參、被告騰輝股份有限公司則以：
一、原告所請求之修復費用一百三十八萬一千四百八十元，係原
    告將系爭遊覽車送至熟識之車行修理，並非公正第三人所為
    ，其修復內容是否必要，以及其修復費用是否合理，並非無
    疑。
二、原告稱系爭遊覽車為日規之原廠車，重要零件須仰賴日方進
    口，維修商尚須透過代理商下單訂製，而自代理商下單至到
    貨日期復又約七十天云云，惟系爭遊覽車修繕零件雖須自日
    本進口，然等待進口期間與本件車損行為並無相當因果關係
    ，故原告將無相當因果關係之等待零件進口期間列入計算營
    業預期損失，顯違法理，原告等待零件進口期間之營業預期
    損失不得請求被告負擔。又原告以另一部同時買進之同型遊
    覽車之近半年之營業收入，來核算系爭遊覽車營收淨額之平
    均值時，僅扣除加油金、稅金、過路費等費用，竟漏未扣除
    遊覽車之保險費、貸款費用、行費、公會會費、人事費用（
    配車司機薪資、勞健保）等營業成本，故原告計算所得之每
    月營收淨額九萬九千六百八十五元，顯然有誤。如扣除上開
    營業成本後，約略計算本件遊覽車每月營收淨額之平均值應
    為八千五百四十元。是原告請求系爭遊覽車之營業預期損失
    部分，應以每月營收淨額八千五百四十元為計算基準；或以
    所得標準百分之十二為計算基準；且營業預期損失期間，應
    以入出廠資料所示日期扣除等待進口期間所得之期日總數為
    據，方屬妥適。
三、本件原告所屬司機黃騰立雖無酒駕情形，然因其於事故發生
    前一天晚上八時許才下班，隨即於事故發生當天上午五時五
    十分執行司機職務，恐有超時工作的情況，因而導致精神不
    濟，對於突發狀況無法作有效反應。職是，本件原告應負與
    有過失之責等語，資為抗辯，並請求駁回原告之訴及其假執
    行之請求；如不利於被告判決時，被告願供擔保，請准免為
    假執行。
肆、不爭執事項：
一、被告騰輝公司對九十三年十一月十四日發生車禍，造成系爭
    遊覽車受損之事實並不爭執。
二、被告騰輝公司對系爭遊覽車為原告所有並不爭執。
三、被告騰輝公司對肇事司機林進一有酒駕情形並不爭執。
四、被告騰輝公司對原告就本件車損確實尚未取得任何保險給付
    亦不爭執。
伍、得心證之理由：
一、按因故意或過失，不法侵害他人權利者，負損害賠償責任；
    又受僱人因執行職務，不法侵害他人之權利者，由僱用人與
    行為人連帶負損害賠償責任，民法第一百八十四條第一項前
    段、第一百八十八條第一項分別定有明文。查本件原告主張
    其公司於九十三年十一月十四日指派司機黃騰立駕駛系爭遊
    覽車搭載訴外人詹秀莉等多名旅客沿瑞八公路由基隆往宜蘭
    方向行駛欲至草嶺古道遊玩，途經瑞八公路瑞芳台二丁線七
    點三公里處，因由被告騰輝股份有限公司（下稱騰輝公司）
    員工林進一所駕駛車號：六Ｈ—七五五曳引車，酒醉違規跨
    越分向限制線，駛入對向系爭遊覽車行經車道，致原告公司
    所有由司機黃騰立駕駛之系爭遊覽車因閃避不及而與對方曳
    引車發生交通事故等情，迭經本院將此交通事件送請台灣省
    台北縣區車輛行車事故鑑定委員會鑑定確認上情，並認定「
    被告公司員工林進一酒精濃度超過規定標準，駕駛上開自用
    半聯結車，違規跨越分向限制線，駛入來車道為肇事原因，
    原告公司所屬司機黃騰立駕駛系爭遊覽車則無肇事因素」等
    語，此有台灣省台北縣區車輛行車事故鑑定委委員出具之鑑
    定報告一份附卷可查，自堪信為真實；從而；被告辯稱原告
    公司駕駛系爭遊覽車之司機黃騰立應負與有過失責任云云，
    自不足採信。
二、次查，訴外人林進一為被告騰輝公司之員工，其執行職務駕
    駛被告騰輝公司所有之曳引車違規肇事之事實，被告公司並
    不否認，故被告公司依民法第一百八十八條第一項之規定，
    自應與行為人即訴外人林進一負連帶賠償責任；又因訴外人
    林進一業已死亡，此迭經本院調取基隆地方法院檢察署九十
    三年度相字第四三七號卷宗核閱屬實；而訴外人林進一之配
    偶即被告乙○○為其法定繼承人，此有被告乙○○之全戶戶
    籍資料一份可資為憑，而其既未拋棄繼承，依民法第一千一
    百三十八條、第一千一百四十八條之規定，應由被告乙○○
    承受被繼承人即訴外人林進一財產上一切權利及義務，是本
    件肇事之責任，依上揭說明，應由被告騰輝公司與被告乙○
    ○負連帶賠償之責，茲就原告請求被告連帶賠償之金額，逐
    一審酌如下：
（一）系爭遊覽車損害部分：原告公司所有系爭遊覽車，因被告
      騰輝公司員工林進一酒醉違規跨越分向限制線，駛入對向
      系爭遊覽車行經車道，致系爭遊覽車受有損害，經本院函
      請台灣區汽車修理工業同業公會鑑定修理系爭遊覽車所需
      費用，經該公會於九十五年五月九日以九五汽工（同）字
      第九五０四八號函覆知本院包含：「零件費用：六十三萬
      四千七百四十九元、鈑金工資：二十六萬八千零四十一元
      、烤漆工資：三萬二千元，合計費用共九十三萬四千七百
      九十元」等情，此有台灣區汽車修理工業同業公會函文一
      份在卷可憑，並經被告所自認（見本院九十五年九月二十
      二日言詞辯論筆錄第一頁），從而，原告主張被告應連帶
      給付一百三十八萬一千四百八十元修車費用，於上開經台
      灣區汽車修理工業同業公會鑑定之修理費用金額範圍內之
      請求即九十三萬四千七百九十元部分自屬有理由，應予以
      准許，逾此範圍則為無理由，應駁回之。
（二）營業損失部分：本件原告主張系爭遊覽車因遭被告公司員
      工林進一駕駛曳引車撞擊致發生損害無法營業，故乃請求
      被告以平均每月為九萬九千六百八十五元之營業淨額，計
      算系爭遊覽車修理七個月無法營運之損害賠償金共六十九
      萬七千七百九十五元；固據其提出與本件系爭遊覽車為同
      一車型之車牌號碼：八三五—ＦＦ遊覽車之近半年營業收
      入扣除營業費用而計算出其平均營業淨額為九萬九千六百
      八十五元等資料為證；惟按每部遊覽車是否於每日均有運
      輸行程以及公司對於遊覽車於維修時如何調配其他車輛進
      行運輸營業以維繫公司營運各有不同考量，又各車輛因購
      買年度不同，何時如何維修費用成本是否相同，均非確定
      ，故本院參酌由被告提出之運輸、倉儲及通信業同業利潤
      標準表，以上開由被告提出之所得額標準之百分之十二為
      計算之基礎較為合理，又原告因該車輛受損，需停止該車
      輛之使用之時間，依原告提出長源汽車股份有限公司系爭
      遊覽車自日本進口零件之到貨日期記載，分別為「儀表版
      線組，到貨日期九十四年六月六日、方向機上機柱，到貨
      日期九十四年四月八日、方向盤總成，到貨日期九十四年
      四月八日，手煞車拉桿，到貨日期九十四年四月八日」等
      情，有長源汽車股份有限公司函文一份可資為憑，參以零
      件縱使經由日本進口，亦需時間及人工以完成車輛之維修
      ，故以系爭遊覽車係於九十三年十一月十四日發生本件車
      禍事故，且因系爭遊覽車因本件車禍致其無法提供營業使
      用受有損害復有相當因果關係，則原告主張以七月為其營
      業損失之依據尚屬合理；從而，原告請求被告之給付七月
      之營業損失計八萬三千七百三十五元（九萬九千六百八十
      五元（每月營業淨額）Χ百分之十二（所得額之標準）Χ
      七個月＝八萬三千七百三十五元）自屬有理由，應予以准
      許。逾此範圍之請求，則無理由，應予以駁回。至於被告
      雖辯稱，原告於計算上開營業成本時，未扣除任意險、行
      會、公會會費、勞健保、車子貸款等費用在內云云；惟被
      告辯稱應扣除之上開部分，除未能提出原告每月實際支付
      上揭費用之單據資料為證以實其說外，且對於計算營業淨
      額之範圍，何以應將公司營運淨額之資金用於繳納貸款、
      勞健保費用、任意險等費用，亦應納入可扣抵之範圍，均
      未見舉證以實其說，是被告前揭置辯，自尚難作為計算營
      業損失可扣抵之基礎。
三、綜上所述，原告起訴請求被告因本件車禍應連帶賠償之金額
    ，就系爭遊覽車維修費用，共九十三萬四千七百九十元，營
    業損失費用則為八萬三千七百三十五元，合計共一百零一萬
    八千五百二十五元，及自起訴狀送達之翌日（即九十四年三
    月十六日）起至清償日止，按年息百分之五計算之利息範圍
    內，為有理由，應予准許，逾此範圍之請求，則無理由，應
    予駁回。
陸、假執行之宣告：原告及被告請求供擔保為假執行或免假執行
    之聲請，就原告勝訴部分，核無不合，爰分別酌定相當之金
    額予以准許，至於原告敗訴部分，其假執行之聲請則失其依
    據，應併予駁回。
柒、因本案事證已臻明確，兩造其餘主張陳述及所提之證據，均
    毋庸再予審酌，附此敘明。
捌、結論：原告之訴為一部有理由，一部無理由，依民事訴訟法
    第七十九條、第八十五條第二項，判決如主文。
中    華    民    國  九十五  年    十    月  二十七  日
                  民事第五庭    法  官  蔡世祺
以上正本係照原本作成。
如對本判決上訴，須於判決送達後二十日內向本院提出上訴狀。
中    華    民    國  九十五  年    十    月  二十七  日
                                書記官  黃媚鵑
附錄：
民事訴訟法第三百九十二條：
法院得宣告非經原告預供擔保，不得為假執行。
法院得依聲請或依職權，宣告被告預供擔保，或將請求標的物提
存而免為假執行。
依前項規定預供擔保或提存而免為假執行，應於執行標的物拍定
、變賣或物之交付前為之。


司法院資訊處製作；財團法人民間司法改革基金會備份。
